【裁判字號】    89,易,3406
【裁判日期】    900816
【裁判案由】    詐欺
【裁判全文】
臺灣高雄地方法院刑事判決                        八十九年度易字第三四六號
    公  訴  人  臺灣高雄地方法院檢察署檢察官
    被      告  丁○○
    選任辯護人  楊水柱
    被      告  丙○○
    選任辯護人  柳聰賢
右列被告因詐欺案件，經檢察官提起公訴（八十九年度偵字第六九六六號），本院判
決如左：
      主  文
丁○○連續意圖為自己不法之所有，以詐術使人將本人之物交付，處有期徒刑玖月。
丙○○無罪。
      事  實
一、丁○○在高雄市○○○路凱地理容院從事按摩工作，於民國八十八年九月間，在
    上開工作場所結識客人乙○○，因見乙○○老實可欺，且對其頗有好感，屢次至
    理容院內均指名要丁○○替他服務，竟意圖為為自己不法之所有，利用乙○○欲
    討好她之心態，基於概括之犯意，連續自八十八年十月間起，佯稱其父生病（實
    則其父五年前已過世），躺在榮民總醫院奄奄一息，無錢辦理喪事、錢為人搶走
    、清償借款、發生車禍要賠款、錢遭人竊取等語，央求乙○○借款供其使用，致
    乙○○因此陷於錯誤，應允如數借與，乃於八十八年十月七日匯款新台幣（下同
    ）一百二十萬元至丁○○之帳戶內，復連續自八十八年十一月十六日起至八十八
    年十二月二十一日止，依丁○○之指示，匯入不知情之丙○○郵局000000
    00000000號帳戶內八次，合計三百六十萬元，嗣丁○○於得款四百八十
    萬元後避不見面，乙○○始知受騙，而由其弟林明清出面向丁○○索回借款，然
    丁○○僅於八十九年二月十四日償還現金一百三十萬元及戒指二只、手錶一只，
    餘款均拒不返還。
二、案經高雄市政府警察局移送臺灣高雄地方法院檢察署檢察官偵查起訴。
    理  由
甲、有罪部分：
一、訊據被告丁○○對於告訴人乙○○匯款四百八十萬元給伊之事實固坦承不諱，然
    矢口否認有何詐欺犯行，辯稱她並沒有以上揭父親生病等原因要求乙○○匯款，
    乙○○之所以一而再匯款給她，無非是欲博得她之歡心，進而達到所求同居之目
    的，她雖未應允同居，亦未拒絕乙○○之銀彈攻勢，而收受乙○○陸續之贈款，
    但並末有何詐術之違法云云。惟查（一）被告丁○○係見告訴人老實，且一再強
    調他隨時可領錢，乃耍手腕編造事故，叫告訴人拿錢出來等情，業據被告丁○○
    於八十九年二月十九日，在旗津分駐所所長室中坦承不諱，此有錄音帶及譯文在
    卷可參，而告訴人於當日口述被告如何編造上開理由時，被告丁○○對此亦不否
    認，甚至表示：「起先你也是說要幫忙我的」等語，此有前揭錄音帶、譯文附卷
    可按，可證被告丁○○確實有用上開理由向告訴人索取錢財花用，是其主觀上有
    不法所有之意圖，客觀上有施詐術之行為堪以認定。（二）被告丁○○雖辯稱在
    旗津分駐所錄音前曾遭受恐嚇，所以心中會害怕而不敢講實話，惟查當日錄音之
    地點在旗津分駐所二樓內，在場人除被告丁○○及其夫、告訴人及其弟外，主管
    亦在場，此業據證人即旗津分駐所主管甲○○到庭結證屬實，雙方人數均相當，
    並有負責維持治安之分駐所主管在場，被告丁○○精神上豈有可能受到脅迫，且
    播放錄音帶之內容，雙方均非常激動，語調時而高亢，時而平緩，若被告丁○○
    有遭受任何脅迫，不可能有激動回答之語調，是其辯解不足採信。（三）告訴人
    係於八十九年農曆年後才向梓官分駐所報案一節，業據證人即梓官分駐所警員戊○○到庭結證屬實，而告訴人最後一次匯款係於八十八年十二月二十一日，此有
    被告丙○○帳戶明細表在卷可考，從而告訴人於旗津分駐所錄音時稱向梓官分駐
    所報案後就寄到郵局一節，應係告訴人口誤或會錯意，是被告丁○○執此告訴人
    錯誤之陳述，指摘告訴人於報案後猶繼續匯錢，而認告訴人並未因此陷於錯誤之
    推論，顯與事實不符。（四）告訴人雖稱除匯款外，尚有拿現金給被告丁○○，
    惟除告訴人之指訴外，別無其他證據足資證明，是尚難以告訴人之指訴，遽認被
    告詐欺之金額為五百六十萬元。（五）縱告訴人心中對被告有非份之圖一節屬實
    ，然被告丁○○亦不得利用此一心理圖此非份所得，且被告丁○○係以哀兵之勢
    訴諸同情而騙取告訴人金錢，若告訴人於被告丁○○借錢之初即明白被告丁○○
    所言不實，依常情告訴人絕不願交付金錢予被告丁○○，是告訴人係因被告丁○○編織之謊言始陷於錯誤而交付金錢等情堪以認定。綜上所述，被告丁○○辯解
    不足採信，本案罪證明確，犯行均堪認定。
二、核被告丁○○所為係犯刑法第三百三十九條第一項之詐欺罪。被告丁○○所為數
    行為，時間緊接，所犯罪名相同，顯係出於概括之犯意為之，為連續犯，爰依刑
    法第五十六條之規定以一罪論，並加重其刑。爰審酌被告丁○○不思以勞力換取
    報酬，欲故意編織藉口，騙取告訴人之同情心，以謀得金錢，敗壞社會風氣甚鉅
    ，犯後狡黠飾詞，顯然不思悔改，詐欺之金額不在少數，僅償還部分金額等一切
    情狀，量處如主文所示之刑。
乙、無罪部分：
一、公訴意旨另謂：被告丙○○係被告丁○○之友人，明知被告丁○○在外行騙，仍
    基於共同之犯意，意圖為被告丁○○不法之所有，提供其旗津郵局之帳戶供被告
    丁○○使用，由被告丁○○將帳號告知告訴人乙○○，告訴人乙○○於八十八年
    十一月十六日匯入八十萬元與二十萬元，十一月十九日匯入三十萬元與二十萬元
    ，十一月二十二日匯入二十萬元，十一月二十五日匯入十萬元，十二月八日匯入
    七十萬元，十二月二十一日匯入七十萬元。被告丙○○領款之後轉交被告丁○○
    。因認被告丙○○與被告丁○○共同涉有刑法第三百三十九條第一項之詐欺罪嫌
    。
二、訊據被告丙○○堅決否認有何上開犯行，辯稱伊在高雄市旗津區○○○路七九三
    號開設凡爾服飾、壁紙、窗簾、地毯行，因被告丁○○世居旗律，十餘年來常至
    伊服飾店購買服飾，係熟客，因而不疑有他，才將旗津郵局帳戶借予丁○○使用
    ，乙○○匯至帳戶擬交付丁○○之款項，伊均全數提領交付丁○○，自己未得分
    文，可證伊係無辜等語。
三、按犯罪事實應依證據認定之，無證據不得推定其犯罪事實，又不能證明被告犯罪
    者，應諭知無罪之判決，刑事訴訟法第一百五十四條、第三百零一條第一項分別
    定有明文。又告訴人之告訴，係以使被告受刑事訴追為目的，是其陳述是否與事
    實相符，仍應調查其他事實以資審認，始得為不利被告之認定。（最高法院五十
    二年台上字第一三○○號判例參照）。次按刑法第三百三十九條第一項詐欺罪之
    成立，以意圖為自己或第三人不法所有，以詐術使人將本人或第三人之物交付為
    要件，所謂以詐術使人交付，必須被詐欺人因其詐術而陷於錯誤，若其所用方法
    ，不能認為詐術，亦不致使人陷於錯誤，即不構成該罪。（最高法院四十六年台
    上字第二六○號判例參照）。經查告訴人確實有匯款三百六十萬元至被告丙○○
    之郵局帳戶內，此業據被告丙○○、丁○○自白不諱，核與告訴人指訴情節相符
    ，並有帳戶明細表在卷可按，然被告丙○○係因被告丁○○向其表示，有客人要
    包養丁○○，惟恐丁○○之夫知情，才借用其郵局帳戶，而丙○○並未從中得到
    任何好處等情，業據被告丙○○、丁○○於偵訊時、本院審理時供陳不諱，可證
    被告丙○○係為替被告丁○○遮掩始提供帳戶給丁○○，被告丙○○並未事先參
    與謀劃，事後亦未分贓，從而尚難以被告丙○○有提供帳號給被告丁○○使用，
    即認被告丙○○與被告丁○○間有犯意之聯絡，而應論以共同正犯。綜上所述，
    被告丙○○辯解堪以採信，此外復查無其他積極證據，足資證明被告丙○○有何
    上開犯行，被告丙○○犯罪不能證明，應為無罪判決之諭知。
據上論斷，應依刑事訴訟法第二百九十九條第一項前段、第三百零一條第一項、刑法
第五十六條、第三百三十九條第一項，罰金罰鍰提高標準條例第一條前段，判決如主
文。
本案經檢察官林慧美到庭執行職務。
中      華      民      國    九十      年      八      月     十六     日
                                    臺灣高雄地方法院刑事第三庭
                                        法  官  李  淑  惠
右正本證明與原本無異。
如不服本判決，應於判決送達後十日內，向本院提出上訴狀。
                                書記官  馮  欽  鳳
中      華      民      國    九十      年      八      月     十六     日


司法院資訊處製作；財團法人民間司法改革基金會備份。
